【裁判字號】    99,易,243
【裁判日期】    990820
【裁判案由】    詐欺等
【裁判全文】
臺灣士林地方法院刑事判決               99年度易字第243號
公  訴  人  臺灣士林地方法院檢察署檢察官
被      告  吳弈昌
上列被告因詐欺等案件，經檢察官提起公訴（99年度偵字第8574
號），被告於準備程序就被訴事實已為有罪之陳述，經本院合議
庭裁定本件由受命法官獨任依簡式審判程序審理，並判決如下：
    主  文
吳弈昌犯詐欺取財未遂罪，處有期徒刑壹年。扣案如附表各編號
所示之物品均沒收。
    事  實
一、吳弈昌與綽號為「阿成」、「明哥」及數名姓名年籍不詳之
    成年人共組詐欺集團，為圖牟利，竟共同基於意圖為自己不
    法所有、行使偽造特種文書及公然冒充公務員官銜等犯意聯
    絡，先由該詐欺集團某成員，在不詳時間、地點，偽造貼有
    甲○○照片之「臺灣省法務部行政單位監管科謝志武書記官
    」識別證之特種文書1 張後，將該偽造識別證1 張交予甲○
    ○，另交付該集團成員所有門號為0000000000號之LG牌行動
    電話1 支（內含SIM 卡1 張）及黑色公事包1 只，分供與甲
    ○○聯繫詐欺犯行及由甲○○施以詐術所用。後於民國（下
    同）99年6 月22日某時許，在不詳地點，由該詐欺集團某成
    員撥打電話向乙○佯稱：「為林口長庚紀念醫院人員，因涉
    嫌詐領健保費，會有員警與其聯絡」等言詞，隨後再由同詐
    騙集團另名成員以電話向乙○詐稱：「其為桃園縣政府警察
    局龜山分局員警，因乙○涉及刑事案件，等一下會有書記官
    與之聯絡」等言詞，隨即復由該集團其他成員再以電話向乙
    ○佯稱：「其為法務部監管科書記官，需於下午3 時許交付
    新臺幣（下同）80萬元供監管」等言詞，致使乙○陷於錯誤
    ，前往位於臺北市內湖區○○○路○ 段83號之中華郵政股份
    有限公司內湖郵局提領現金80萬元，經員警告知後，始悉受
    騙。後於同日下午3 時許，該詐欺集團某成員以上開000000
    0000號行動電話與甲○○聯繫後，甲○○即與同該詐欺集團
    成員之綽號為「阿成」、「明哥」駕車前往位於臺北市○○
    區○○路1 段26巷3 號之乙○住處樓下等候乙○，甲○○待
    乙○出現後，甲○○即取出該只公事包，並於該多數人得以
    共見共聞之處所，向乙○表稱其為「法務部監管科書記官」
    ，欲向乙○收取監管款項，而公然冒用公務員官銜，並向乙
    ○提出前揭貼有甲○○照片之偽造「臺灣省法務部行政單位
    監管科謝志武書記官」識別證1 張以行使，足生損害於政府
    機關對於人事管理之正確性及謝志武。惟甲○○尚未取得款
    項之際，隨即遭員警當場逮捕。並扣得前揭貼有甲○○照片
    之偽造「臺灣省法務部行政單位監管科謝志武書記官」識別
    證1 張、前揭門號為0000000000號之LG牌行動電話1 支（內
    含SIM 卡1 張）及黑色公事包1 只，始查得上情。
二、案經臺北市政府警察局內湖分局報請臺灣士林地方法院檢察
    署檢察官偵查後起訴。
    理  由
一、上揭事實，業據被告吳弈昌於警詢、偵查及本院審理時均已
    自白不諱（分見偵卷第8 至15頁、第32至35頁及本院卷第11
    頁、第13至16頁），核與證人即被害人乙○於警詢所指述之
    被害情節大致相符（偵卷第18至20頁），復有貼有被告吳弈
    昌照片之偽造「臺灣省法務部行政單位監管科謝志武書記官
    」識別證1 張、門號為0000000000號之LG牌行動電話1 支（
    內含SIM 卡1 張）及黑色公事包1 只等物扣案可稽，足認被
    告前述自白與事實相符，堪予採信。本件事證明確，被告犯
    行洵堪認定，應予依法論科。
二、核被告吳弈昌所為，係犯刑法第159 條之公然冒用公務員官
    銜罪、同法第339 條第3 項、第1 項之詐欺取財未遂罪及同
    法第216 條、第212 條之行使偽造特種文書罪。被告與該綽
    號為「阿成」、「明哥」及數名詐欺集團成員間，就上開犯
    行間，有犯意聯絡及行為分擔，應論以共同正犯。被告偽造
    特種文書之低度行為復為行使之高度行為所吸收，不另論罪
    。又被告雖已著手於詐欺犯行之實行，但因員警到場致未得
    逞，為未遂犯，爰依刑法第25條第2 項之規定，按既遂犯之
    刑度減輕其刑。被告所犯公然冒充公務員官銜罪、詐欺取財
    未遂罪、行使偽造特種文書等3 罪間，為一行為觸犯數罪名
    ，為想像競合犯，應依刑法第55條規定，從重論以詐欺取財
    未遂罪之一罪。爰審酌被告正值青壯之年，不思努力工作，
    竟與他人合謀詐騙，致被害人受有莫大損害之危害等一切情
    狀，量處如主文所示之刑，以示警懲。再扣案之偽造之貼有
    吳弈昌照片之「臺灣省法務部行政單位監管科謝志武書記官
    」識別證1 張、門號為0000000000號之LG牌行動電話1 支（
    內含SIM 卡1 張）及黑色公事包1 只，分別為被告犯罪所用
    之物，且為與被告共犯詐欺犯行之共犯所有，業據被告供承
    在卷，均應依刑法第38條第1 項第2 款之規定，均予宣告沒
    收。
據上論斷，應依刑事訴訟法第273 條之1 第1 項、第299 條第1
項前段、刑法第28條、第159 條、第216 條、第212 條、第339
條第3 項、第1 項、第25條、第55條、第38條第1 項第2 款，刑
法施行法第1 條之1 ，判決如主文。
本案經檢察官黃育仁到庭執行職務
中    華    民    國    99    年    8     月    20    日
                  刑事第四庭法  官  莊明達
以上正本證明與原本無異。
如不服本判決應於收受判決後10日內向本院提出上訴書狀，並應
應敘述具體理由。其未敘述上訴理由者，應於上訴期間屆滿後20
日內向本院補提理由書(均須按他造當事人之人數附繕本)「切勿
逕送上級法院」。
                            書記官  劉欣怡
中    華    民    國    99    年    8     月    20    日
附錄本件論罪科刑依據法條全文：
刑法第339條
意圖為自己或第三人不法之所有，以詐術使人將本人或第三人之
物交付者，處5年以下有期徒刑、拘役或科或併科1千元以下罰金
。
以前項方法得財產上不法之利益或使第三人得之者，亦同。
前二項之未遂犯罰之。
刑法第216條
行使第210條至第215條之文書者，依偽造、變造文書或登載不實
事項或使登載不實事項之規定處斷。
刑法第212條
偽造、變造護照、旅券、免許證、特許證及關於品行、能力服務
或其他相類之證書、介紹書，足以生損害於公眾或他人者，處1
年以下有期徒刑、拘役或3百元以下罰金。
刑法第159條
公然冒用公務員服飾、徽章或官銜者，處 5 百元以下罰金。
附表：
    ┌───┬────────────────────┐
    │編號  │               物品                     │
    ├───┼────────────────────┤
    │ 一   │偽造之「臺灣省法務部行政單位監管科謝志武│
    │      │書記官」識別證壹張                      │
    ├───┼────────────────────┤
    │ 二   │門號為0000000000號之LG牌行動電話壹支（內│
    │      │含SIM 卡壹張）                          │
    ├───┼────────────────────┤
    │ 三   │黑色公事包壹只                          │
    └───┴────────────────────┘

司法院資訊處製作；財團法人民間司法改革基金會備份。
